臺灣臺南地方法院臺南簡易庭民事判決　
111年度南簡字第871號
原      告  張書豪  


被      告  陳佳琳  


訴訟代理人  王治鑑  
上列當事人間請求侵權行為損害賠償事件，本院於民國111年11
月8日言詞辯論終結，判決如下：
    主      文
被告應給付原告新臺幣361,817元，及自民國111年7月9日起至清
償日止，按週年利率百分之五計算之利息。
原告其餘之訴駁回。
訴訟費用新臺幣8,810元，由被告負擔新臺幣7,000元，餘由原告
負擔。
本判決第一項得假執行，但被告以新臺幣361,817元供擔保後免
為假執行。
原告其餘假執行之聲請駁回。
    事實及理由
一、原告主張：被告於民國111年1月30日13時14分許，駕駛車牌
    號碼000-0000號自用小客車，沿臺南市安平路自西向東行，
    應注意車前狀況並採取必要安全措施，然竟疏未注意，駕駛
    上開小客車違反規定跨越雙黃線駛入對向來車道，嗣急轉方
    向盤往右行，失控衝撞當時停放該路段路旁停車格之訴外人
    暐軒所有車號000-0000號自用小客車左前之前方保險桿，再
    暴衝猛烈追撞停放前一停車格之原告所有車號000-0000號小
    客車（下稱系爭車輛）左側後方，導致系爭車輛左側車身及
    後方保險桿嚴重受損（下稱系爭交通事故），原告因此受有
    維修費用新臺幣（下同）45萬元、系爭車輛價值減損之10萬
    元、鑑定費用6,000元、不能營業之損失253,253元，以上共
     809,253元，為此，爰依民法侵權行為之規定提起本訴等語
    ，並聲明：⒈被告應給付原告809,253元，及自起訴狀繕本送
    達翌日起至清償日止，按週年利率5%計算之利息。⒉前項判
    決，原告願供擔保請准宣告假執行。
二、被告抗辯：被告自認系爭交通事故應由被告負全部過失責任
    。惟原告主張系爭車輛之維修費用依法應予折舊；交易價性
    減損10萬元，被告無意見；鑑定費用6,000元應無理由；營
    業損失253,253元不合理，蓋計程車司機每日營業淨收入應8
    94元，另原告無法營業之日數應以實際修繕天數45日計算。
    並聲明：⒈原告之訴駁回。⒉如受不利之判決，願供擔保請准
    宣告免為假執行。
三、得心證之理由：
（一）按因故意或過失，不法侵害他人之權利者，負損害賠償責
      任；按汽車、機車或其他非依軌道行駛之動力車輛，在使
      用中加損害於他人者，駕駛人應賠償因此所受之損害，民
      法第184條第1項前段、第191條之2前段定有明文。次按汽
      車在同一車道行駛時，除擬超越前車外，後車與前車之間
      應保持隨時可以煞停之距離，不得任意以迫近或其他方式
      ，迫使前車讓道；汽車行駛時，駕駛人應注意車前狀況及
      兩車並行之間隔，並隨時採取必要之安全措施，不得在道
      路上蛇行，或以其他危險方式駕車，道路交通安全規則第
      94條第1項、第3項亦有明定。經查：被告駕駛車輛行經前
      開路段，未充分注意車前狀況，且依當時情形並無不能注
      意情事，碰撞原告停放在路邊停車格之系爭車輛致受損害
      ，則被告就系爭交通事故之發生自具有過失，且被告於言
      詞辯論時亦自認此情，足認屬實。又原告為系爭車輛之實
      際所有權人，因靠行而將系爭車輛登記車主為「皇冠交通
      股份有限公司」，有原告提出之自備車輛靠行契約書、計
      程車客運業僱用駕駛人申請書、行車執照在卷（見本院卷
      第89-93頁），被告對此亦不爭執，此部分之事實堪可認
      定。是被告之行為與原告所有系爭車輛受損有相當因果關
      係，則原告請求被告賠償其所受損失，即屬有據。
（二）茲就原告請求被告賠償之之損害，逐一審酌如下：
　　⒈原告請求車輛維修費45萬元部分：
　　　⑴系爭車輛經匯勝汽車股份有限公司（下稱匯勝公司）估
        價修理費為659,556元，後同意以45萬元修理，原告已
        支出系爭車輛修理費用45萬元，有原告提出之匯勝公司
        保險估價單、工作單、統一發票為證（見本院卷第59-7
        3頁），被告對此亦不爭執可認定為真實。查匯勝公司
        之原估價金額659,556元包括：①本院卷第181頁保險估
        價單金額為261,669元，估價項目全部為零件。②本院卷
        第183頁保險估價單金額為140,590元（除27-52項外，
        另加上手寫前保烤漆9,667元），估價項目項次43-52為
        零件、價值60,143元，其餘為工資、價值80,447元。③
        本院卷第185頁估價單金額為190,275元，工資為56,343
        元，零件為133,932元。④本院卷187頁估價單金額為67,
        022元，工資為8,127元，零件為58,895元。零件總計51
        4,639元（計算式：261,669+60,143+133,932+58,895＝5
        14,639），工資總計為144,917元（計算式：80,447+56
        ,343+8,127=144,917）。以上開原始估價單零件及工資
        之比例，換算匯勝公司最後同意修之金額45萬元，其中
        零件為351,126元（計算式：450,000×514,639/659,556
        ＝351,126，小數點以下四捨五入，下同），工資為98,8
        74元（計算式：450,000×144,917/659,556＝98,874）。
        則原告為修繕系爭車輛，支出修理費45萬元，其中零件
        費用351,126元，工資為98,874元應可認定。
 　　 ⑵惟按侵權行為損害賠償之請求權，以受有實際損害為成
        立要件，債權人請求支付回復原狀所必要之費用為損害
        賠償方法者，其修復費用應以必要者為限（例如：修理
        材料以新品換舊品，應予折舊）。依行政院所頒固定資
        產耐用年數表及固定資產折舊率表，【運輸業用客車、
        貨車】之耐用年數為4年，依平均法計算其折舊結果（
        即以固定資產成本減除殘價後之餘額，按固定資產耐用
        年數表規定之耐用年數平均分攤，計算折舊額），每年
        折舊率為4分之1。查系爭車輛係104年1月出廠，有行車
        執照影本一紙（見本院卷第93頁）在卷可參，迄系爭交
        通事故發生時間（111年1月30日），已使用超過4年，
        是系爭車輛修復費用之零件部分價值扣除折舊後之金額
        ，應僅存殘價即70,225元【計算式：殘價＝取得成本÷（
        耐用年數＋1）即351,126元÷（4＋1）＝70,225元】，加計
        烤漆及鈑金等工資費用98,874元，合計請求有據之修復
        費用金額應為169,099元（計算式：70,225元+98,874元
        ＝169,099元）。是原告請求被告賠償系爭車輛因系爭交
        通事故所支出之修復費用169,099元為有理由，逾此之
        請求為無理由。
  　⒉原告請求系爭車輛價值減損之10萬元、鑑定費用6,000元部
      分：
　　　⑴又按物被毀損時，被害人除得依民法第196條請求賠償外
        ，並不排除民法第213條至第215條之適用，依民法第19
        6條請求賠償物被毀損所減少之價額，得以修復費用為
        估定之標準，但以必要者為限；被害人如能證明其物因
        毀損所減少之價額，超過必要之修復費用時，就其差額
        ，仍得請求賠償（最高法院77年5月17日77年度第9次民
        事庭會議決議㈠意旨參照）。蓋損害賠償之目的在於填
        補所生之損害，其應回復者，係損害事故發生前之應有
        狀態，自應將事故發生後之變動狀況悉數考量在內；故
        於物被毀損時，被害人除得請求修補或賠償修復費用，
        以填補技術性貶值之損失而回復物之物理性原狀外，就
        其物因毀損所減少之交易價值，亦得請求賠償，以填補
        交易性貶值之損失而回復物之價值性原狀（最高法院93
        年度台上字第381號判決意旨可資參照）。
　　　⑵本件被告過失肇致系爭交通事故，致系爭車輛因而受損
        ，應就系爭車輛因此減少之價額負賠償之責，已如前述
        ，又汽車經高速或重大撞擊後，雖經修復，仍會導致交
        易價格之減損，揆諸上開規定及最高法院之見解，原告
        主張系爭車輛因系爭交通事故受損後雖經修復，但仍有
        交易價值貶損之損失，即非無據。查系爭車輛經高雄市
        汽車商業同業公會鑑定，鑑定結果認定：「系爭車輛於
        111年1月30日前正常使用且未發生事故情況下，市值約
        60萬元左右。系爭車輛於111年1月30日發生事故修復後
        ，市值約50萬元左右。故系爭車輛發生事故前與事故修
        復後，其價值差異減少約10萬元左右。」有前開公會11
        1年4月6日（111）高市汽商雄字第296號函可稽(見本院
        卷第75頁)，該公會對汽車之交易價格熟稔，有此方面
        之特別知識、經驗，所為鑑價應屬可信。則系爭車輛縱
        經修復完成，惟與同期間之正常市場交易價格相較，已
        貶值10萬元，堪予認定。揆諸前揭說明，原告請求系爭
        車輛交易價值減損之損害10萬元，洵屬有據，應予准許
        。
      ⑶又按當事人為伸張權利所必要支出之費用，如可認為係
        因他造侵權行為所受之損害，即加害行為與損害賠償範
        圍間有相當因果關係者，均非不得向他造請求賠償（最
        高法院99年度台上字第224號判決要旨參照）。鑑定費
        倘係上訴人為證明損害發生及其範圍所必要之費用，即
        屬損害之一部分，應得請求賠償。（最高法院92年度台
        上字第2558號判決意旨參照）。復衡酌目前審判實務上
        ，原告為證明因被告侵權行為致系爭車輛受有交易性貶
        值之損害，法院恆要求賠償權利人提出相關單位鑑定證
        明文件，故車輛交易性貶值鑑定費用，可認係被害人為
        證明其所受損害及範圍所必要費用，應納為損害之一部
        分，得請求加害人賠償。查本件原告主張其支出系爭車
        輛因本件事故所受交易價值減損之鑑定費用6,000元之
        事實，業據其提出收款收據為證（見本院卷第87頁），
        經審酌前開鑑定結果確實可作為兩造間就系爭車輛交易
        價值減損爭議解決之參考，已如前述，且該費用乃原告
        為證明本件得請求被告賠償之範圍所支出之必要費用，
        自屬原告損害之一部分，是依上開說明，原告依侵權行
        為之法律關係，訴請被告賠償鑑定費用6,000元，亦屬
        有據，應予准許。
  　⒊原告請求不能營業之損失253,253元部分：
　　  ⑴按損害賠償，除法律另有規定或契約另有訂定外，不僅
        須填補債權人所受損害（即積極損害），並須填補債權
        人所失利益（即消極損害），民法第216 條規定甚明。
        此所謂消極損害（所失利益），乃一般可得預期利益之
        損害，並不以取得利益之絕對的確實為必要，凡按外部
        情事，足認已有取得利益之可能，因責任原因事實之發
        生，致不能取得者，即為所失之利益（最高法院81年度
        台上字第2149號民事裁判要旨參照）。依此，營業用小
        客車因受損以待修繕而不能使用之期間之營業損失，即
        屬所失利益。
　　　⑵查系爭車輛為營業小客車，此有其行車執照可按（見本
        院卷第93頁），原告主張其因修繕不能使用而受有營業
        損失應屬有據。查原告於111年1月30日發生車禍後，將
        系爭車輛送至匯勝公司永康廠維修，關於維修時程，業
        據匯公司函復如下：「2/7日車輛事故入場。2/24日車
        主同意以自費方式維修。……5/31與車主試車。6/24結帳
        交車。如從事故入廠2/7日至6/24日牽車共計138天。
        2/24日同意維修訂料，須待兩周，3/19保險公司追加同
        意後向海外訂料需兩週。維修從到料3/10日開始至5/3
        1日請車主來試車共計83天，再扣除追加再訂料兩周及
        例假日共38天，實際維修工作日為45天。」此有維修時
        程表在卷可按（見本院卷第219頁）。查依上開修時程
        表，系爭車輛從111年2月24日同意維修起至111年5月31
        日止共97日，應屬因受損送修而不能使用之期間。雖原
        告主張應從111年1月30日車禍發生後算至111年6月23日
        牽回車輛為止共143日，惟原告在車禍後未決定修繕期
        間，及修繕完成後未領回之期間，均非因修繕而不能使
        用期間，該部分之營業損失並非系爭車禍造成，原告此
        部分之請求並無理由。被告抗辯修繕時待料期間及例假
        日應扣除，無法營業時間應為45日云云。然查，修車廠
        為修繕系爭車輛訂材料時間，仍屬修繕期間，修車廠因
        例假日而停止工作，致修繕時間延長，但對原告而言仍
        屬無法使用系爭車輛營業之期間，均應計入修繕期間，
        被告此部分之抗辯並無可採。從而，原告因系爭車輛受
        損為修繕而不能使用之期間為97日。
　　　⑶又查，原告主張每日之營業損失為1,771元，並提出臺南
        市計程車客運商業同業公會證明書為證（見本院卷第95
        頁）。然查，上開臺南市計程車客運商業同業公會證明
        書，係證明臺南市計程車業，經交通部統計處調查每日
        、每車之營業額為1,771元，然上開營業額未扣除營業
        成本，難認是原告實際之損失。查被告提出交通部統計
        處109年10月編印之計程車營運狀況調查報告，108年間
        臺南市計程車駕駛人平均每月營業總收入為47,472元，
        平均每月營業支出（包含燃料費、保養維修費、保險費
        、服務費、停車費，不含固定支出如車輛貸款、車輛租
        金等）為20,656元，平均每月營業淨收入為26,816元（
        計算式：47,472元-20,656元＝26,816元）、平均每日營
        業淨收入為894元(計算式：26,816÷30＝894，小數點以
        下四捨五入）。又衡以上開調查報告雖係調查計程車業
        於108年間之收入、支出，迄今計程車費率並曾有調漲
        ，然因原物料等營運成本亦同時增加，兩相抵銷下，仍
        具參考價值。故以原告每日營業淨收入為894元計算，
        尚屬合理。查原告因修車不能使用系爭車輛97日，每日
        營業損失894元，故原告得請求之營業損失為86,718元
        （計算式：894元×97日＝86,718元）。
（三）綜上所述，原告依侵權行為之法律關係，請求被告賠償修
      理費169,099元、系爭車輛價值減損之10萬元、鑑定費用6
      ,000元、營業損失86,718元，以上共361,817元（計算式
      ：169,099+100,000+6,000+86,718=361,817），及自起訴
      狀繕本送達翌日即111年7月9日起至清償日止，按週年利
      率5%計算之利息，為有理由，應予准許。逾此範圍之請求
      ，則屬無據，應予駁回。
四、按各當事人一部勝訴、一部敗訴者，其訴訟費用，由法院酌
    量情形，命兩造以比例分擔或命一造負擔，或命兩造各自負
    擔其支出之訴訟費用；法院為終局判決時，應依職權為訴訟
    費用之裁判，民事訴訟法第79條及第87條第1項分別定有明
    。查本件原告起訴訴訟標的金額為809,253元，應徵第一審
    裁判費為8,810元，經核原告之請求一部有理由、一部無理
    由，本院審酌被告應負全部過失責任，原告請求車輛修理費
    部分，僅因修車零件折舊致為部分敗訴判決，認應由被告負
    擔該部分全部裁判費為當，爰審酌兩造上開勝敗比例，爰確
    定被告應負擔之訴訟費用如主文第三項所示。
五、本件原告勝訴部分係就民事訴訟法第427條適用簡易程序所
    為被告敗訴之判決，依同法第389條第1項第3款規定，應依
    職權宣告假執行。並依同法第392條第2項規定，酌定相當擔
    保金額准被告預供擔保，得免為假執行。原告敗訴部分假執
    行之聲請失所依附，應予駁回。
六、訴訟費用負擔之依據：依民事訴訟法第79條。
中　　華　　民　　國　　111 　年　　12　　月　　15　　日
                  臺南簡易庭  法　官  張麗娟
以上為正本係照原本作成。
如對本判決上訴，須於判決送達後20日內向本院提出上訴狀（須
附繕本）。
中　　華　　民　　國　　111 　年　　12　　月　　15　　日
                              書記官  高培馨